【裁判字號】    99,訴,799
【裁判日期】    990830
【裁判案由】    違反毒品危害防制條例
【裁判全文】
臺灣屏東地方法院刑事判決               99年度訴字第799號
公  訴  人  臺灣屏東地方法院檢察署檢察官
被      告  甲○○
上列被告因違反毒品危害防制條例案件，經檢察官提起公訴（99
年度毒偵字第1023號、第1125號），被告於準備程序期日就被訴
事實為有罪之陳述，本院合議庭裁定由受命法官獨任進行簡式審
判程序，判決如下：
    主  文
甲○○施用第一級毒品，累犯，處有期徒刑壹年貳月，扣案檢驗
後淨重分別為零點零玖壹公克及零點零肆公克之第一級毒品海
洛因貳包連同包裝袋均沒收銷燬之；又施用第二級毒品，累犯，
處有期徒刑陸月；又施用第二級毒品，累犯，處有期徒刑陸月；
又施用第一級毒品，累犯，處有期徒刑壹年貳月，扣案殘留第一
級毒品海洛因之注射針筒壹支沒收銷燬之。應執行有期徒刑年
，扣案檢驗後淨重分別為零點零玖壹公克及零點零肆公克之第
一級毒品海洛因貳包連同包裝袋、殘留第一級毒品海洛因之注射
針筒壹支均沒收銷燬之。
    事  實
一、甲○○前於民國88年間，因犯施用毒品案件，經本院以88年
    度毒聲字第385 號裁定送勒戒處所觀察、勒戒，因認有繼續
    施用毒品傾向，次經本院以88年度毒聲字第674 號裁定令入
    戒治處所施以強制戒治，嗣於89年9 月23日執行完畢釋放出
    所，並由臺灣屏東地方法院檢察署檢察官以89年度戒毒偵字
    第403 號為不起訴處分確定。其又於上開強制戒治執行完畢
    釋放後5 年內之90年間，因犯施用毒品案件，經本院以90年
    度訴字第202 號判決判處有期徒刑1 年6 月確定。復於93年
    間，因(一)犯竊盜案件，經本院以92年度易字第807 號判決判
    處有期徒刑10月確定；(二)犯施用毒品案件，經本院以93年度
    訴字第95號判決判處應執行有期徒刑2 年確定，上開2 判決
    所處之刑，並經裁定定應執行刑為有期徒刑2 年8 月確定，
    其遂自93年8 月5 日入監執行，於95年6 月7 日假釋出監，
    後因假釋遭撤銷，再入監執行前開假釋之殘刑6 月又21日，
    嗣經減刑後，於96年7 月16日執行完畢。
二、詎甲○○仍不知戒除毒癮，竟基於施用第一、二級毒品之犯
    意，分別為下列施用毒品犯行：
  (一)於99年4 月27日20時許，在其屏東縣內埔鄉○○路105 巷17
    弄13號住處內，以將海洛因摻入香菸內點燃吸食之方式，施
    用第一級毒品海洛因1 次；另於上開時、地，以玻璃球吸食
    器承接燒烤之方式，施用第二級毒品甲基安非他命1 次。嗣
    於99年4 月27日23時35分許，在屏東縣內埔鄉○○路53號前
    為警查獲，當場扣得其所有第一級毒品海洛因2 包（檢驗後
    淨重分別為0.091 公克及0.034 公克），其並在有偵查犯罪
    職權之警員尚未發覺其上開施用第二級毒品犯行前，即主動
    坦承而自首，嗣亦同意警方採尿送驗，因其尿液檢出嗎啡及
    甲基安非他命陽性反應，始悉上情。
  (二)於99年5 月5 日15時30分許，在屏東縣萬巒鄉天石山某廟宇
    內，以玻璃球吸食器承接燒烤之方式，施用第二級毒品甲基
    安非他命1 次；另於99年5 月6 日8 時許，在屏東縣內埔鄉
    ○○村○○路某檳榔園內，以針筒注射之方式，施用第一級
    毒品海洛因1 次。嗣於99年5 月8 日11時45分許，在屏東縣
    內埔村文化路內埔國中內，因另案通緝而為警查獲，當場扣
    得其所有、前揭施用第一級毒品海洛因所用之注射針筒1 支
    ，其並在有偵查犯罪職權之警員尚未發覺其上開施用第二級
    毒品犯行前，即主動坦承而自首，嗣亦同意警方採尿送驗，
    因其尿液檢出嗎啡及甲基安非他命陽性反應，始悉上情。
三、案經屏東縣警察局內埔分局報請臺灣屏東地方法院檢察署檢
    察官偵查起訴。
    理  由
一、按本件被告甲○○所犯為死刑、無期徒刑、最輕本刑3 年以
    上有期徒刑以外之罪，亦非屬高等法院管轄之第一審案件，
    其於準備程序進行中，先就被訴事實為有罪之陳述，經告知
    簡式審判程序之旨，並聽取檢察官、被告之意見後，本院合
    議庭依刑事訴訟法第273 條之1 第1 項裁定進行簡式審判程
    序，是本案之證據調查，依同法第273 條之2 規定，不受同
    法第159 條第1 項、第161 條之2 、第161 條之3 、第163
    條之1 ，及第164 條至第170 條所規定證據能力認定及調查
    方式之限制，合先敘明。
二、事實認定部分：
  (一)上開事實，業據被告甲○○於本院審理中均坦承不諱。就事
    實欄第二、(一)部分：被告本次於警局所採之尿液經送臺灣檢
    驗科技股份有限公司以「酵素免疫分析法」初篩及「氣相層
    析/ 質譜儀法」複驗結果，確呈嗎啡及甲基安非他命陽性反
    應，有該公司99年5 月19日所出具之濫用藥物檢驗報告1 紙
    （見屏東地檢署99年度毒偵字第1023號卷第23頁）、屏東縣
    政府警察局內埔分局偵辦毒品案件嫌疑犯尿液採證檢驗對照
    表1 紙（見內警偵字第0990006361號卷第17頁）存卷可佐；
    又扣案之第一級毒品海洛因2 包（檢驗後淨重分別為0.091
    公克及0.034 公克），經檢驗後亦確認其成分無訛，有高雄
    市立凱旋醫院99年6 月2 日高市凱醫驗字第13356 號濫用藥
    物成品檢驗鑑定書1 紙（見本院卷第48頁）附卷可考。此外
    ，復有偵查報告2 紙（見上開警卷第1 頁、本院卷第53頁）
    、屏東縣政府警察局內埔分局扣押筆錄1 份（見上開警卷第
    13-14 頁）、扣押物品目錄表1 紙（見上開警卷第15頁）、
    查獲施用毒品案件報告表1 紙（見本院卷第54頁）及查獲現
    場與扣案第一級毒品海洛因照片共6 張（見上開警卷第36-3
    8 頁）附卷可證。就事實欄第二、(二)部分：被告本次於警局
    所採之尿液經送臺灣檢驗科技股份有限公司以「酵素免疫分
    析法」初篩及「氣相層析/ 質譜儀法」複驗結果，確呈嗎啡
    及甲基安非他命陽性反應，有該公司99年5 月25日所出具之
    濫用藥物檢驗報告1 紙（見屏東地檢署99年度毒偵字第1125
    號卷第25頁）、屏東縣政府警察局內埔分局偵辦毒品案件嫌
    疑犯尿液採證檢驗對照表1 紙（見內警偵字第0990006965號
    卷第15頁）在卷可佐；並有被告所有之注射針筒1 支扣案可
    稽，而此注射針筒經鑑驗結果，亦呈現嗎啡陽性反應乙情，
    有屏東縣警察局內埔分局查獲違反毒品危害防制條例案毒品
    初步檢驗報告單1 紙（見上開警卷第14頁）在卷可考，足認
    被告所供其係使用此注射針筒施用海洛因乙節應屬無誤。此
    外，復有偵查報告1 紙（見上開警卷第2 頁）、屏東縣政府
    警察局內埔分局扣押筆錄1 份（見上開警卷第9-10頁）、扣
    押物品目錄表1 紙（見上開警卷第12頁）、查獲施用毒品案
    件報告表1 紙（見上開警卷第21頁）及扣案注射針筒照片共
    2 張（見上開警卷第31頁）在卷可查。據此堪認被告前開任
    意性自白核與客觀事實相符，可以採信。
  (二)按毒品危害防制條例於92年7 月9 日修正公布，自93年1 月
    9 日施行，其中第20條、第23條將施用毒品之刑事處遇程序
    ，區分為「初犯」及「5 年內再犯」、「5 年後再犯」。依
    其立法理由之說明：「初犯」，經觀察、勒戒或強制戒治後
    ，應為不起訴處分或不付審理之裁定；經觀察、勒戒或強制
    戒治執行完畢釋放後，「5 年內再犯」者，因其再犯率甚高
    ，原實施之觀察、勒戒及強制戒治既已無法收其實效，爰依
    法追訴或裁定交付審理。至於經觀察、勒戒或強制戒治執行
    完畢釋放後，「5 年後再犯」者，前所實施之觀察、勒戒或
    強制戒治已足以遮斷其施用毒品之毒癮，為期自新及協助其
    斷除毒癮，仍適用「初犯」規定，先經觀察、勒戒或強制戒
    治之程序。從而依修正後之規定，僅限於「初犯」及「5 年
    後再犯」二種情形，始應先經觀察、勒戒或強制戒治程序。
    倘被告於5 年內已再犯，經依法追訴處罰，縱其第3 次（或
    第3 次以上）再度施用毒品之時間，在初犯經觀察、勒戒或
    強制戒治執行完畢釋放5年 以後，已不合於「5 年後再犯」
    之規定，且因已於「5 年內再犯」，顯見其再犯率甚高，原
    實施觀察、勒戒或強制戒治，已無法收其實效，即應依該條
    例第10條處罰，最高法院95年度第7 次刑事庭會議決議意旨
    可資參照。查本件被告如事實欄第一部分所載，前於88年間
    ，因犯施用毒品案件，經本院以88年度毒聲字第385 號裁定
    送勒戒處所觀察、勒戒，因認有施用毒品傾向，次經本院以
    88年度毒聲字第674 號裁定令入戒治處所施以強制戒治，嗣
    於89年9 月23日執行完畢釋放出所，又於上開強制戒治執行
    完畢釋放後5 年內之90年間，因犯施用毒品案件，經本院以
    90年度訴字第202 號判決判處有期徒刑1 年6 月確定等情，
    有臺灣高等法院被告前案紀錄表1 份在卷可按。則被告本件
    施用第一、二級毒品犯行，雖係在上開初次強制戒治執行完
    畢釋放後5 年後所為，然被告既於上開強制戒治執行完畢釋
    放後5 年內有施用毒品犯罪之前科紀錄，揆諸上開決議意旨
    ，仍得依法追訴、處罰。
  (三)綜上所述，本件事證明確，被告犯行洵堪認定，自應依法論
    科。
三、按海洛因、甲基安非他命分別係毒品危害防制條例第2 條第
    2 項第1 款、第2 款所明定之第一、二級毒品，禁止非法持
    有及施用。故就事實欄第二、(一)部分，核被告甲○○先後所
    為，分別係犯毒品危害防制條例第10條第1 項之施用第一級
    毒品罪、同條例第10條第2 項之施用第二級毒品罪；就事實
    欄第二、(二)部分，核被告先後所為，分別係犯施用第二級毒
    品罪及施用第一級毒品罪。被告施用前持有第一級毒品海洛
    因與第二級毒品甲基安非他命之低度行為，已為其進而施用
    之高度行為所吸收，均不另論罪。被告所犯上述4 罪間，犯
    意各別、行為互殊，應分論併罰。又被告曾有如事實欄第一
    部分所示之論罪科刑執行情形，有上開前案紀錄表存卷可查
    ，其受有期徒刑執行完畢後，5 年以內故意再犯本件有期徒
    刑以上之上開4 罪，均為累犯，皆應依刑法第47條第1 項規
    定加重其刑。另被告於本院審理中供稱其於前揭2 次遭警查
    獲時，均即當場坦承施用第二級毒品甲基安非他命等語（見
    本院審判筆錄第4 頁），而觀上開查獲施用毒品案件報告表
    2 紙之內容（見本院卷第54頁及內警偵字第0990006965號卷
    第21頁），亦就被告施用第二級毒品部分，均勾選「嫌疑人
    於承辦警員產生具體懷疑前先行自首」一欄，堪認被告本件
    2 次施用第二級毒品犯行部分，均合於自首要件，考量其勇
    於面對司法，爰皆依刑法第62條前段規定減輕刑度，並依法
    先加重後減輕之。茲審酌被告正值青壯，身體健全，竟不知
    謹慎自持而吸食毒品，實不宜寬貸，且經觀察、勒戒、強制
    戒治及刑之執行後，仍再犯本件之罪，足見其毫無悔意，戒
    癮之意志力甚為薄弱；惟念及其施用毒品之犯行，在本質上
    乃屬戕害自身身心健康之行為，且能坦承犯行，犯罪後之態
    度尚稱良好，並兼衡其智識程度、生活狀況等一切情狀，就
    其所犯分別量處如主文所示之刑，並合併定應執行刑，以資
    懲儆。
四、扣案之第一級毒品海洛因2 包（檢驗後淨重分別為0.091 公
    克及0.034 公克），係屬毒品危害防制條例第2 條第2 項第
    1 款所列之第一級毒品，並經被告自承與其所犯事實欄第二
    、(一)部分所示之施用第一級毒品海洛因犯行相關（見本院審
    判筆錄第4 頁），應依毒品危害防制條例第18條第1 項前段
    之規定，宣告沒收銷燬之，而包裝毒品所用之包裝袋，因包
    裝毒品之故，均會有極微量毒品殘留而無法與毒品完全析離
    ，亦應一併視為本件查獲之第一級毒品海洛因，而同依上開
    規定宣告沒收銷燬之，另鑑驗耗損之毒品因已滅失，自無庸
    宣告沒收銷燬。又扣案之注射針筒1 支，經被告自承為其所
    有，且係其為事實欄第二、(二)部分所示施用第一級毒品海洛
    因犯行所用之物（同上開審判筆錄），而如上所述，此注射
    針筒經鑑驗結果，呈現有海洛因毒品反應，堪認此注射針筒
    因供被告施用海洛因之故，而遭海洛因沾附其上不可析離，
    應視同本件查獲之第一級毒品海洛因，同依上開規定宣告沒
    收銷燬之。至於其餘扣案之未開封注射針筒2 支及塑膠袋1
    個，無證據證明與被告本件犯行有何關係，不另為沒收之諭
    知，附此併敘。
據上論斷，應依刑事訴訟法第273 條之1 第1 項、第299 條第1
項前段，毒品危害防制條例第10條第1 項、第2 項、第18條第1
項前段，刑法第11條、第47條第1 項、第62條前段、第51條第5
款，判決如主文。
本案經檢察官任亭到庭執行職務
中    華    民    國    99    年    8     月    30    日
                  刑事第五庭    法  官  程士傑
以上正本證明與原本無異。
如不服本判決應於收受判決後10日內向本院提出上訴書狀，並應
敘述具體理由；其未敘述上訴理由者，應於上訴期間屆滿後20日
內向本院補提理由書（均須按他造當事人之人數附繕本）「切勿
逕送上級法院」。
中    華    民    國    99    年    8     月    30    日
                                書記官  黃美玲
附錄論罪科刑法條：
毒品危害防制條例第10條第1 項、第2 項
施用第一級毒品者，處 6 月以上 5 年以下有期徒刑。
施用第二級毒品者，處3 年以下有期徒刑。

司法院資訊處製作；財團法人民間司法改革基金會備份。
